臺灣嘉義地方法院刑事簡易判決　　　 100年度嘉簡字第1370號
聲　請　人　臺灣嘉義地方法院檢察署檢察官
被　　　告　林金池
被　　　告　蔡佳霖
被　　　告　陳柏安
上列被告等因恐嚇取財案件，經檢察官聲請以簡易判決處刑（
100年度偵緝字第299號、300號、307號、310號）及移送併辦（
臺灣臺中地方法院檢察署100年度偵字第16304號、19418號），
本院判決如下：
    主  文
林金池幫助犯恐嚇取財罪，貳罪，各處有期徒刑肆月，如易科罰
金，均以新臺幣壹仟元折算壹日。又犯行使偽造私文書罪，處有
期徒刑參月，如易科罰金，以新臺幣壹仟元折算壹日；於台灣大
哥大預付卡申請書上之申請人簽章欄位處所偽簽之「林孟儀」署
押壹枚沒收。應執行有期徒刑拾壹月，如易科罰金，以新臺幣壹
仟元折算壹日；於台灣大哥大預付卡申請書上之申請人簽章欄位
處所偽簽之「林孟儀」署押壹枚沒收。
蔡佳霖幫助犯恐嚇取財罪，累犯，處有期徒刑伍月，如易科罰金
，以新臺幣壹仟元折算壹日。
陳柏安幫助犯恐嚇取財罪，處有期徒刑肆月，如易科罰金，以新
臺幣壹仟元折算壹日。
    犯 罪 事 實 及 理 由
一、犯罪事實：
（一）林金池於民國99年8月間，持真實姓名年籍不詳之成年人
      所交付「林孟儀」之身分證及健保卡，以「林孟儀」代理
      人之名義，向台灣大哥大公司申請行動電話門號，在門號
      0000  000000號行動電話預付卡申請書上「申請人簽章」
      欄，偽造「林孟儀」之署押共1枚，表彰同意申辦行動電
      話門號，而偽造上開行動電話申請書，而偽造完成行動通
      信網路業務服務申請書1紙，並將申請書交予台灣大哥大
      服務中心承辦成年人店員以行使，偽稱係林孟儀申辦行動
      電話，使承辦店員陷於錯誤，誤以為係林孟儀申辦行動電
      話門號，而將前揭門號之SIM卡財物1張交付林金池，足生
      損害於林孟儀本人及台灣大哥大公司對於行動電話客戶資
      料管理及使用者帳務管理之正確性。
（二）林金池可預見將向電信公司申請行動電話門之SIM卡交付
      他人使用及將銀行帳戶存摺、金融卡及密碼提供他人使用
      ，極易遭人利用作為與有關財產犯罪之工具，仍分別基於
      幫助不詳犯罪集團實施恐嚇取財之不確定故意，分別為下
      列行為：
   1、林金池取得上開0000000000號門號後，於99年8月間某日
      ，以新臺幣（下同）1,000元之代價，賣給真實姓名年籍
      不詳之成年人。嗣該真實姓名年籍不詳籍之成年人所組成
      竊盜、恐嚇取財之擄鴿勒贖犯罪集團，共同基於意圖為自
      己不法所有之犯意聯絡，推由真實姓名年籍不詳之成年人
      於不詳時間，在台灣本島某處，趁楊朝全所有之賽鴿，於
      進行飛行訓練之際，以捕鴿網網捕而竊取之，再分別由真
      實姓名年籍不詳之成年人以上開0000000000號門號撥打連
      絡楊朝全持有使用之0000000000號門號，並向其恫稱：若
      不匯款至指定之帳戶內，即不將賽鴿放回等語，致楊朝全
      因恐其賽鴿將遭不測而心生畏懼，隨即於99年22日20時41
      分許，依指示將新台幣3230元匯入項樹俊之帳戶（項樹俊
      所涉幫助恐嚇取財罪嫌部分另經本院以100年度嘉簡字第
      1098號判決判處有期徒刑4月確定）。
   2、林金池於100年3月12日於嘉義市中正公園附近，將於其臺
      灣銀行嘉義分行所申設之帳號000000000000號帳戶，以
      3,000元之代價，賣給真實姓名不詳自稱為「王先生」之
      成年人，供為存提款及匯款使用，幫助該自稱為「王先生
      」之人所組成之恐嚇取財集團為恐嚇取財犯行時，作為匯
      款帳戶之用，任由他人藉以遂行犯罪。嗣該真實姓名年籍
      不詳之成年人所組成竊盜、恐嚇取財之擄鴿勒贖犯罪集團
      ，共同基於意圖為自己不法所有之犯意聯絡，推由真實姓
      名年籍不詳之成年人於不詳時間，在台灣本島某處，趁附
      表所示之人所有之賽鴿，於進行飛行訓練之際，以捕鴿網
      網捕而竊取之，再分別由真實姓名年籍不詳之成年人，連
      絡附表所示之人，並向渠等恫稱：若不匯款至指定之帳戶
      內，即不將賽鴿放回等語，致附表所示之人因恐渠等賽鴿
      將遭不測而心生畏懼，隨即依上開集團成員之指示，分別
      於附表所示之時間匯款至林金池上開000000000000號帳戶
      。
（三）蔡佳霖前於97年間，因竊盜案件，經本院以97年度嘉簡字
      第789號判處有期徒刑4月確定（下稱第1案）；又於97年
      間因竊盜案件，經本院以97年度易字第376號分別判處有
      期徒刑8月、4月，應執行有期徒刑11月確定（下稱第2案
      ）。另因99年間，因竊盜案件經本院以99年度嘉簡字第
      294號判處有期徒刑2月確定（下稱第3案）。上開第1、2
      案，經本院以98年度聲字第370號裁定，定應執行有期徒
      刑1年2月確定；並與上開第3案接續執行，於99年6月17
      日因縮短刑期執行完畢。蔡佳霖、陳柏安於100年3月28日
      前某日，分別將渠等前於臺灣銀行嘉義分行所申設之帳號
      000000000000號帳戶及行動電話門號0000000000號，在不
      詳地點，分別將上開帳戶之存簿、金融卡、密碼及行動電
      話門號SIM卡，以不詳代價，出售予真實姓名年籍不詳之
      成年人，供為存提款及匯款使用，幫助該真實姓名年籍不
      詳之成年人所組成之恐嚇取財集團為恐嚇取財犯行時，作
      為匯款帳戶及作為聯繫匯款資料之用，任由他人藉以遂行
      犯罪。嗣該真實姓名年籍不詳之成年人所組成竊盜、恐嚇
      取財之擄鴿勒贖犯罪集團，共同基於意圖為自己不法所有
      之犯意聯絡，推由真實姓名年籍不詳之成年人於不詳時間
      ，在台灣本島某處，趁劉憲明所有之賽鴿，於進行飛行訓
      練之際，以捕鴿網網捕而竊取之，再分別由真實姓名年籍
      不詳之成年人連絡劉憲明，並向其恫稱：若不匯款至指定
      之帳戶內，即不將賽鴿放回等語，致劉憲明因恐其賽鴿將
      遭不測而心生畏懼，隨即依上開集團成員以陳柏安申請後
      出售予該集團成員之門號0000000000號傳送匯款簡訊之指
      示，於100年3月28日11時40分許，將12,100元匯入蔡佳霖
      之帳戶。
二、證據
    1、被告林金池於警詢、偵查及本院調查中之自白、被告蔡
       佳霖、陳柏安於偵查中之自白。
    2、被害人林孟儀、楊朝全、賴淑卿、張爐、黃光志、吳憲
       政、許智信、黃明星、張金容、林月弦、劉憲明、黃復
       榮等於警詢之證述。
    3、被害人楊朝全、賴淑卿、張爐、黃光志、吳憲政、許智
       信、黃明星、張金容、林月弦、劉憲明、黃復榮等之匯
       款單。
    4、臺灣銀行嘉義分行函附存戶帳號000000000000、0000000
       00000號開戶資料及交易明細各1份；臺灣土地銀行嘉義
       分行函附存款帳號0000000000號開戶資料及交易明細各1
       份。
    5、門號0000000000號、0000000000號通聯調閱查詢單1份。
    6、台灣大哥大預付卡門號0000000000號預付卡申請書1份。
    7、訪查楊朝全遭恐嚇取財案訪查表1份。
三、論罪科刑
  （1）就犯罪事實一之（一）部分，按刑法上所謂偽造私文書
       ，係以無權製作之人冒用他人名義而製作，為其構成要
       件之一。若基於本人之授權，或其他原因有權製作私文
       書者，固與無權製作之偽造行為不同，而不成立偽造私
       文書罪。但若無代理權，竟假冒本人之代理人名義，而
       製作虛偽之私文書者，因其所製作者為本人名義之私文
       書，使該被偽冒之本人在形式上成為虛偽私文書之製作
       人，對於該被偽冒之本人權益暨私文書之公共信用造成
       危害，與直接冒用他人名義偽造私文書無異，自應構成
       偽造私文書罪（最高法院95年度第19號刑事庭會議決議
       參照）。又行動電話SIM卡，中文譯名係行動電話用戶識
       別卡（證），係一晶片，為有體物，是行動電話通話之
       「鑰匙」，基本上不能謂毫無財產上價值，另電信公司
       對於用戶申請使用SIM卡，設有條件，身分不符不會發給
       ，是冒用他人代理人名義申請，使電信公司陷於錯誤而
       交付SIM卡，應成立刑法第339條第1項之詐欺取財罪。核
       被告林金池所為，係犯刑法第216條、210條行使偽造私
       文書罪與刑法第339條第1項之詐欺取財罪。而被告偽造
       署押之行為，為偽造私文書之階段行為，偽造私文書之
       低度行為，則為行使偽造私文書之高度行為所吸收，均
       不另論其罪。又被告林金池以偽造之台灣大哥大預付卡
       申請書取得0000000000門號SIM卡，係以一行為同時觸
       犯行使偽造私文書罪及詐欺取財罪，為想像競合犯，應
       依刑法第55條前段之規定，從較重之行使偽造私文書罪
       處斷。
  （2）又犯罪事實一之（二）及一之（三）部分，按刑法上之
       幫助犯，係對於犯罪與正犯有共同之認識，而以幫助之
       意思，對於正犯資以助力，而未參與實行犯罪之行為者
       而言，倘如未參與實施犯罪構成要件之行為，且係出於
       幫助之意思提供助力，即屬幫助犯，而非共同正犯。本
       案被告林金池雖分別提供上開門號及帳戶、被告蔡佳霖
       提供上開帳戶、陳柏安提供上開門號，供犯罪集團之人
       為恐嚇取財使用，然無證據證明被告林金池、蔡佳霖、
       陳柏安等參與實行恐嚇取財之謀議或構成要件行為，是
       被告林金池提供上開門號及帳戶之行為、被告蔡佳霖提
       供帳戶之行為、被告陳柏安提供門號之行為，均僅係參
       與恐嚇取財構成要件以外之行為，自應論以幫助犯，而
       非共同正犯。核被告林金池、蔡佳霖、陳柏安所為，均
       係犯刑法第30條第1項前段、第346條第1項之幫助恐嚇取
       財罪。又被告林金池、蔡佳霖、陳柏安幫助他人實施犯
       罪，爰依刑法第30條第2項規定減輕其刑。又被告蔡佳霖
       前如犯罪事實欄所示竊盜等案件，於99年6月17日縮行期
       滿執行完畢，有被告蔡佳霖之臺灣高等法院被告前案紀
       錄表乙份存卷為按，其於受徒刑之執行完畢，5年以內故
       意再犯本件有期徒刑以上之罪，為累犯，應依刑法第47
       條第1項規定，加重其刑。另被告林金池同時將上開台灣
       銀行嘉義分行之帳戶，提供與真實姓名年籍不詳之成年
       人，係以一幫助恐嚇取財行為，幫助正犯恐嚇取得如附
       表所示被害人賴淑卿等10人之財物，而侵害10個人之財
       產法益，為一行為觸犯數罪名之想像競合犯，應依刑法
       第55條規定，從一重處斷。犯罪事實一之（二）之2附表
       編號1至8及10部分（即被告幫助恐嚇取財被害人賴淑卿
       、張爐、黃光志、吳憲政、許智信、黃明星、張金容、
       林月弦、黃復榮部分）起訴書雖未敘及，惟因其與已起
       訴且經本院認定有罪之附表編號9部分（即被告幫助恐嚇
       取財被害人劉憲明部分）有想像競合犯裁判上一罪關係
       ，為起訴效力所及，復經臺灣臺中地方法院檢察署檢察
       官以100年度偵字第16304、19418號於本院審理中函送併
       辦，自得併予審酌，附此敘明。
  （3）被告林金池上開行使偽造私文書犯行及2次幫助恐嚇取財
       犯行間，犯意各別、行為互異，應分論併罰。
  （4）爰審酌被告林金池初中畢業之智識程度、被告蔡佳霖國
       中畢業之智識程度、陳柏安國中肄業之智識程度；被告
       林金池冒以他人代理人名義申請門號已屬不該，其嗣後
       又將該門號賣予他人供犯罪集團使用，致被害人受有損
       害，及另將帳戶賣予他人，亦供犯罪集團使用，致被害
       人高達10人；被告蔡佳霖將帳戶賣予他人，被告陳柏安
       將門號賣與他人，均供犯罪集團使用致被害人受有損害
       。被告林金池、蔡佳霖、陳柏安雖均未實際參與恐嚇取
       財犯行，但渠等提供帳戶、門號供不法犯罪集團使用，
       不僅造成執法機關不易查緝犯罪行為人，嚴重危害社會
       治安，助長社會犯罪風氣，更造成被害人求償上之困難
       ，惟念及被告林金池、蔡佳霖、陳柏安均坦承提供上開
       帳戶、門號之行為，態度尚可，被害人遭恐嚇取財之金
       額等一切情狀，分別量處如主文所示之刑，並均諭知易
       科罰金之折算標準。而就被告林金池部分，並定其應執
       行之刑及諭知易科罰金之折算標準。
  （5）至被告林金池於台灣大哥大預付卡申請書上申請人簽章
       欄位處所偽造之「林孟儀」署押1枚，不問屬於犯人與否
       ，均應依刑法第219條之規定沒收之。
四、依刑事訴訟法第449條第1項前段、第454條第1項，刑法第
    216條、第210條、第339條第1項、第55條、第346條第1項、
    30條第1項前段、第2項、第219條、第47條第1項、第41條第
    1項前段、第51條第5款，刑法施行法第1條之1第1項、第2項
    前段，逕以簡易判決處刑如主文所示。
中    華    民    國    100    年  10    月    18    日
                  嘉義簡易庭   法  官  葉淑儀
上列正本證明與原本無異。
如不服本判決，應於判決送達後10日內向本院提出上訴狀（應附
繕本）。告訴人或被害人如對於本判決不服者，應具備理由請求
檢察官上訴，其上訴期間之計算係以檢察官收受判決正本之日期
為準。
中    華    民    國    100    年  10    月    18    日
                               書記官  劉美娟
附錄本判決論罪科刑法條全文
中華民國刑法第346條第1項
（恐嚇取財得利罪）
意圖為自己或第三人不法之所有，以恐嚇使人將本人或第三人之
物交付者，處 6 月以上 5 年以下有期徒刑，得併科 1 千元以
下罰金。
中華民國刑法第216條
（行使偽造變造或登載不實之文書罪）
行使第 210 條至第 215 條之文書者，依偽造、變造文書或登載
不實事項或使登載不實事項之規定處斷。
中華民國刑法第210條
（偽造變造私文書罪）
偽造、變造私文書，足以生損害於公眾或他人者，處 5 年以下
有期徒刑。
中華民國刑法第339條
（普通詐欺罪）
意圖為自己或第三人不法之所有，以詐術使人將本人或第三人之
物交付者，處 5 年以下有期徒刑、拘役或科或併科 1 千元以下
罰金。
以前項方法得財產上不法之利益或使第三人得之者，亦同。
前二項之未遂犯罰之。
附表
┌─┬───┬──────┬───────┬─────┬─────┐
│編│被害人│匯款時間    │犯罪手法      │匯款帳戶  │匯款金額  │
│號│      │            │              │          │（新臺幣）│
├─┼───┼──────┼───────┼─────┼─────┤
│1 │賴淑卿│100年3月16日│趁賴淑卿所有之│林金池之臺│3,000元   │
│  │      │15時24分許  │賽鴿於進行飛行│灣銀行嘉義│          │
│  │      │            │訓練之際，以捕│分行之帳號│          │
│  │      │            │鴿網網捕而竊取│0000000000│          │
│  │      │            │後，即聯絡恫嚇│56號      │          │
│  │      │            │賴淑卿匯款至指│          │          │
│  │      │            │定之帳戶內    │          │          │
├─┼───┼──────┼───────┼─────┼─────┤
│2 │張  爐│100年3月17日│趁張爐所有之賽│林金池之臺│4,200元   │
│  │      │12時48分許  │鴿於進行飛行訓│灣銀行嘉義│          │
│  │      │            │練之際，以捕鴿│分行之帳號│          │
│  │      │            │網網捕而竊取後│0000000000│          │
│  │      │            │，即聯絡恫嚇張│56號      │          │
│  │      │            │爐匯款至指定之│          │          │
│  │      │            │帳戶內        │          │          │
├─┼───┼──────┼───────┼─────┼─────┤
│3 │黃光志│100年3月17日│趁黃光志所有之│林金池之臺│30,000元  │
│  │      │12時56分許  │賽鴿於進行飛行│灣銀行嘉義│          │
│  │      │            │訓練之際，以捕│分行之帳號│          │
│  │      │            │鴿網網捕而竊取│0000000000│          │
│  │      │            │後，即聯絡恫嚇│56號      │          │
│  │      │            │黃光志匯款至指│          │          │
│  │      │            │定之帳戶內    │          │          │
├─┼───┼──────┼───────┼─────┼─────┤
│4 │吳憲政│100年3月18日│趁吳憲政所有之│林金池之臺│2,750元   │
│  │      │12時29分許  │賽鴿於進行飛行│灣銀行嘉義│          │
│  │      │            │訓練之際，以捕│分行之帳號│          │
│  │      │            │鴿網網捕而竊取│0000000000│          │
│  │      │            │後，即聯絡恫嚇│56號      │          │
│  │      │            │吳憲政匯款至指│          │          │
│  │      │            │定之帳戶內    │          │          │
├─┼───┼──────┼───────┼─────┼─────┤
│5 │黃明星│100年3月21日│趁黃明星所有之│林金池之臺│2,520元   │
│  │      │13時28分許  │賽鴿於進行飛行│灣銀行嘉義│          │
│  │      │            │訓練之際，以捕│分行之帳號│          │
│  │      │            │鴿網網捕而竊取│0000000000│          │
│  │      │            │後，即聯絡恫嚇│56號      │          │
│  │      │            │黃明星匯款至指│          │          │
│  │      │            │定之帳戶內    │          │          │
├─┼───┼──────┼───────┼─────┼─────┤
│6 │許智信│100年3月21日│趁許智信所有之│林金池之臺│2,100元   │
│  │      │13時55分許  │賽鴿於進行飛行│灣銀行嘉義│          │
│  │      │            │訓練之際，以捕│分行之帳號│          │
│  │      │            │鴿網網捕而竊取│0000000000│          │
│  │      │            │後，即聯絡恫嚇│56號      │          │
│  │      │            │許智信匯款至指│          │          │
│  │      │            │定之帳戶內    │          │          │
├─┼───┼──────┼───────┼─────┼─────┤
│7 │張金容│100年3月21日│趁張金容所有之│林金池之臺│5,000元   │
│  │      │14時32分許  │賽鴿於進行飛行│灣銀行嘉義│          │
│  │      │            │訓練之際，以捕│分行之帳號│          │
│  │      │            │鴿網網捕而竊取│0000000000│          │
│  │      │            │後，即聯絡恫嚇│56號      │          │
│  │      │            │張金容匯款至指│          │          │
│  │      │            │定之帳戶內    │          │          │
├─┼───┼──────┼───────┼─────┼─────┤
│8 │林月弦│100年3月28日│趁林月弦所有之│林金池之臺│6,200元   │
│  │      │14時03分許  │賽鴿於進行飛行│灣銀行嘉義│          │
│  │      │            │訓練之際，以捕│分行之帳號│          │
│  │      │            │鴿網網捕而竊取│0000000000│          │
│  │      │            │後，即聯絡恫嚇│56號      │          │
│  │      │            │林月弦匯款至指│          │          │
│  │      │            │定之帳戶內    │          │          │
├─┼───┼──────┼───────┼─────┼─────┤
│9 │劉憲明│100年3月28日│趁劉憲明所有之│林金池之臺│5,000元   │
│  │      │14時54分許  │賽鴿於進行飛行│灣銀行嘉義│          │
│  │      │            │訓練之際，以捕│分行之帳號│          │
│  │      │            │鴿網網捕而竊取│0000000000│          │
│  │      │            │後，即聯絡恫嚇│56號      │          │
│  │      │            │劉憲明匯款至指│          │          │
│  │      │            │定之帳戶內    │          │          │
├─┼───┼──────┼───────┼─────┼─────┤
│10│黃復榮│100年3月29日│趁黃復榮所有之│林金池之臺│3,050元   │
│  │      │8時20分許   │賽鴿於進行飛行│灣銀行嘉義│          │
│  │      │            │訓練之際，以捕│分行之帳號│          │
│  │      │            │鴿網網捕而竊取│0000000000│          │
│  │      │            │後，即聯絡恫嚇│56號      │          │
│  │      │            │黃復榮匯款至指│          │          │
│  │      │            │定之帳戶內    │          │          │
└─┴───┴──────┴───────┴─────┴─────┘